台灣板橋地方法院刑事判決　　　　　　　　　　　　九十一年度易字第一九四八號
　　公　訴　人　台灣板橋地方法院檢察署檢察官
　　被　　　告　日洋國際有限公司
　　兼　　　右　甲○○
　　代　表　人
右列被告因違反台灣地區與大陸地區人民關係條例案件，經檢察官提起公訴（九十一
年度偵字第七四五九、九七０九號），本院判決如左：
    主  文
日洋國際有限公司因其代表人執行業務違反不得僱用大陸地區人民在台灣地區從事未
經許可之工作之規定，科罰金新台幣陸萬元。
甲○○法人之代表人，連續因執行業務違反不得僱用大陸地區人民在台灣地區從事未
經許可之工作之規定，處拘役伍拾日，如易科罰金，以佰元折算壹日。
    事  實
一、甲○○係址設台北縣樹林市○○街一三五巷一０一之三號，營業項目為各種膠帶
    及附屬材料原料買賣批發經銷等相關業務之「日洋國際有限公司」（下稱日洋公
    司）之負責人，為該法人之代表人。其明知雇主不得僱用大陸地區人民從事未經
    許可之工作，且明知陳惠、陳天官與曹棋輝等人係大陸地區人民，且入境台灣地
    區之事由分別為團聚及探親，未經許可得於台灣地區工作。詎甲○○因執行日洋
    公司之業務，竟基於概括之犯意，自民國（下同）九十一年三月一日起至四月間
    ，分別以月薪新台幣（下同）二萬二千元之薪資代價，先後僱用大陸地區人民陳
    惠、陳天官與曹棋輝等三人於日洋公司位於台北縣樹林市○○街○段一六七巷十
    二號之工廠內，從事膠帶加工清洗或打掃之工作。迨至九十一年四月十五日晚八
    時五十分許，經警在上開工廠處查獲，而查悉上情。
二、案經台北縣政府警察局移送台灣板橋地方法院檢察署檢察官及該署檢察官自動檢
    舉簽分偵查起訴。
    理  由
一、訊據被告甲○○對於上揭時、地，以二萬二千元之代價先後僱用陳惠、陳天官及
    曹棋輝三人，從事膠帶加工清洗之工作之事實坦承不諱，並經證人即大陸地區人
    民陳惠及曹棋輝二人與查獲之警員葉翰彰分於警訊及偵查時證述綦詳，復有台北
    縣政府商聯乙字第一八八四七一－一號營利事業登記證、中華民國台灣地區旅行
    證三紙及照片六幀附卷可稽。至被告甲○○於審理中辯以並不知陳惠、陳天官與
    曹棋輝等三人係大陸地區人民云云；惟查：本案查獲之大陸地區人民陳惠、陳天
    官與曹棋輝等三人年齡分別為三十六歲、四十三歲及二十一歲，三人均於大陸地
    區成長且從未於台灣地區久居或求學，有卷附中華民國台灣地區旅行證三紙可佐
    。是以該三人之言談語氣間既帶有特殊且迥異於台灣地區人民之家鄉口音及該三
    人之生活習慣，亦與台灣地區人民有所差異。故被告縱未親自詢問該三人是否為
    大陸地區人民，仍得於日常交談中因其口音而得以辨別該三人確為大陸地區人民
    ，或於工作期間察該三人之生活習慣，亦可看出該三人並非台灣地區人民。再被
    告亦自承工廠內僱用上開三名大陸地區人民外，尚有二、三名員工，公司並為該
    二、三名員工辦理勞保與全民健保之事宜，何以本件查獲之大陸地區人民陳惠、
    陳天官及曹棋輝三人，被告於僱用之初，卻未向該三人索取身分證件，為渠等辦
    理勞保與全民健保之事宜？綜上所述，被告所辯不知陳惠、陳天官及曹棋輝等三
    人係大陸地區人民乙節，顯係飾卸之詞，不足採信。罪證明確，被告犯行洵堪認
    定。
二、核被告甲○○所為，係違反台灣地區與大陸地區人民關係條例第十五條第四款不
    得僱用大陸地區人民從事未經許可之工作之規定，應依同條例第八十三條第一項
    論處。又被告甲○○先後三次僱用之犯行，時間緊接，犯罪構成要件相同，顯係
    基於概括犯意為之，為連續犯，應論以一罪並加重其刑。又被告日洋公司因其代
    表人即被告甲○○，執行業務而犯前條項之罪者，該法人亦應同條例第八十三條
    第四項前段之規定，科以所犯該條項之罪之罰金刑。爰審酌被告甲○○之品行、
    智識程度、犯罪之動機、目的、手段以及被告等僱用大陸地區人民之人數、時間
    與所生之危害以及被告犯罪後之態度等一切情狀，各量處如主文所示之刑，並就
    被告甲○○部分諭知易科罰金之折算標準，以示懲儆。
據上論斷，應依刑事訴訟法第二百九十九條第一項前段，台灣地區與大陸地區人民關
係條例第八十三條第一項、第四項前段，刑法第十一條前段、第五十六條、第四十一
條第一項前段、罰金罰鍰提高標準條例第二條，判決如主文。
本案經檢察官馬凱蕙到庭執行職務
中    華    民    國    九   十   一    年    八    月    十    五      日
                               台灣板橋地方法院刑事第二庭
                                   法  官  潘  長  生
右正本證明與原本無異。
如不服本判決，應於判決送達後十日內向本院提出上訴狀 (應附繕本) ，上訴於
臺灣高等法院。
                                   書記官  王  增  華
中      華      民      國      九 十 一      年    八    月  十  六    日
附錄本案論罪科刑法條
臺灣地區與大陸地區人民關係條例第十五條：
一、使大陸地區人民非法進入臺灣地區。
二、招攬臺灣地區人民未經許可使之進入大陸地區。
三、使大陸地區人民從事未經許可或與許可目的不符之活動。
四、僱用或留用大陸地區人民在台灣地區從事未經許可或與許可範圍不符之工作。
五、居間介紹他人為前款之行為。
台灣地區與大陸地區人民關係條例第八十三條：
違反第十五條第四款或第五款規定者，處二年以下有期徒刑、拘役或科或併科新台幣
三十萬元以下罰金。
意圖營利而違反第十五條第五款規定者，處三年以下有期徒刑、拘役或科或併科新台
幣六十萬元以下罰金。
以犯前項之罪為常業者，處五年以下有期徒刑，得併科新台幣六十萬元以下罰金。
法人之代表人、法人或自然人之代理人、受僱人或其他從業人員，因執行業務犯前三
項之罪者，除處罰行為人外，對該法人或自然人並科以前三項所定之罰金。但法人之
代表人或自然人對於違反之發生，已盡力為防止行為者，不在此限。
